臺灣宜蘭地方法院民事判決
111年度訴字第97號
原      告  沈志隆  
被      告  雷雄寺  
法定代理人  黃培基  

上列當事人間返還不當得利事件，本院於民國111年4月7日言詞
辯論終結，判決如下：
    主  文
被告應給付原告新臺幣壹拾叁萬玖仟肆佰柒拾壹元，及自民國一
百一十年十一月一日起至遷讓交還宜蘭縣○○鎮○○段○○○○○○○地號
土地（即附圖所示之斜線區域）之日止，按月給付原告新臺幣壹
萬肆仟叁佰肆拾肆元。
原告其餘之訴駁回。
訴訟費用由被告負擔百分之九十八，餘由原告負擔。
本判決第一項前段部分於原告以新臺幣肆萬陸仟肆佰玖拾元為被
告供擔保後，得為假執行。但被告如以新臺幣壹拾叁萬玖仟肆佰
柒拾壹元為原告預供擔保，得免為假執行。
本判決第一項後段部分於給付期限屆至時，原告依各期給付以新
臺幣肆仟柒佰捌拾壹元為被告供擔保後，得假執行。但被告依各
期給付如以新臺幣壹萬肆仟叁佰肆拾肆元為原告預供擔保，得免
為假執行。
原告其餘假執行之聲請駁回。 
    事實及理由
壹、程序事項：
一、按訴狀送達後，原告不得將原訴變更或追加他訴。但擴張或
    減縮應受判決事項之聲明者，不在此限；不變更訴訟標的，
    而補充或更正事實上或法律上之陳述者，非為訴之變更或追
    加，民事訴訟法第255條第1項第3款、第256條分別定有明文
    。查本件原告沈志隆於起訴時訴之聲明原為：「一、被告雷
    雄寺應自民國109年12月10日起至遷讓宜蘭縣○○鎮○○段000○0
    00地號土地之日止，按月給付原告新臺幣（下同）14,344元
    。二、原告願供擔保請准宣告假執行」，嗣原告於111年4月
    7日當庭變更聲明為「一、被告應給付原告143,440 元，及
    自110年11月起至遷讓交還宜蘭縣○○鎮○○段000○000地號土地
    之日止，按月給付原告14,344元。二、原告願供擔保，請准
    宣告假執行」，核其所為，或未變更訴訟標的，屬應受判決
    事項聲明之減縮，揆諸上開法條規定，應予准許。
二、本件被告經合法通知，未於言詞辯論期日到場，核無民事訴
    訟法第386條所列各款情事，爰依原告之聲請，由其一造辯
    論而為判決。　
貳、實體方面：　　　
一、原告方面：
　㈠原告於109年10月29日經鈞院109年度司執字第6009號強制執
    行事件，拍定被告所有宜蘭縣○○鎮○○段00000地號（面積15
    平方公尺）、418地號（面積17平方公尺）土地及暫編為宜
    蘭縣○○鎮○○段0000○號建物（即門牌號碼宜蘭縣○○鎮○○路000
    號，面積143.93平方公尺，下稱系爭建物），並經鈞院於10
    9年12月10日核發不動產權利移轉證明書，已辦理所有權移
    轉登記在案，系爭建物坐落於宜蘭縣○○鎮○○段000○000地號
    土地上，宜蘭縣○○鎮○○段000○000地號土地係宜蘭縣羅東鎮
    公所所有，原告於110年1月15日與羅東鎮公所簽訂基地租賃
    契約書，約定羅東鎮公所將所有之宜蘭縣○○鎮○○段000○000
    地號土地出租予原告，租期3年，自110年1月15日起至113年
    12月31日止，每月租金14,344元，並繳納109年12月10日起
    至109年12月31日止之租金10,375元，羅東鎮公所並通知被
    告終止租約，然被告於租約終止後，未依約遷讓返還土地及
    系爭建物，且從109年12月10日各期租金均未給付予原告，
    僅於110年10月份被告有給付原告1筆14,344元，從109年12
    月10日起至110年9月份止，共計10個月租金未給付（共143,
    440元），從110年11月起被告亦需按月給付原告14,344元，
    直到遷讓交還系爭建物所占用之宜蘭縣○○鎮○○段000○000地
    號土地為止，爰依民法第179條等規定，請求被告返還相當
    於租金之不當得利。
　㈡聲明：⒈被告應給付原告143,440元，及自110年11月起至遷讓
    交還宜蘭縣○○鎮○○段000○000地號土地之日止，按月給付原
    告14,344元。⒉原告願供擔保，請准宣告假執行。　
二、被告經合法通知，未於言詞辯論期日到場，亦未提出書狀作
    何聲明陳述。
三、經查：
　㈠原告主張其為宜蘭縣○○鎮○○段00000地號（面積15平方公尺）
    、418地號（面積17平方公尺）土地及系爭建物之所有人，
    而被告占有宜蘭縣○○鎮○○段00000地號（面積15平方公尺）
    、418地號（面積17平方公尺）土地及系爭建物，系爭建物
    有部分坐落在羅東鎮公所所有之宜蘭縣○○鎮○○段000○000地
    號土地上（即附圖所示之斜線區域），原告於110年1月15日
    與羅東鎮公所簽訂羅東鎮鎮有基地租賃契約，羅東鎮公所將
    所有之宜蘭縣○○鎮○○段000○000地號土地（下稱系爭土地）
    出租予原告，租期3年，自110年1月15日起至113年12月31日
    止，每月租金14,344元，原告並繳納109年12月10日起至109
    年12月31日止之租金10,375元，羅東鎮公所已通知被告終止
    租約，被告僅於110年10月給付原告14,344元，至今遲遲未
    將宜蘭縣○○鎮○○段00000地號（面積15平方公尺）、418地號
    （面積17平方公尺）土地及系爭建物返還予原告，致使原告
    繼續支付租金予羅東鎮公所卻無法使用建物等情，業據原告
    提出本院不動產權利移轉證書、宜蘭縣羅東地政事務所建物
    測量成果圖、地籍圖謄本、土地登記第二類謄本、宜蘭縣政
    府財稅局房屋稅籍證明書、羅東鎮鎮有基地過戶承租申請書
    、羅東鎮鎮有基地租賃契約、宜蘭縣羅東鎮鎮有基地房地租
    金及使用補償金違約金利息收入繳款書、宜蘭縣羅東鎮公所
    110年6月23日羅鎮財字第1100011447號函、宜蘭縣羅東鎮公
    所110年2月1日羅鎮財字第1100002272號函、宜蘭縣羅東鎮
    公所110年4月19日府計研字第1100060262號函為證，而被告
    已於相當時期受合法之通知，未於言詞辯論期日到場爭執，
    亦未提出任何書狀作何答辯聲明或陳述，依民事訴訟法第28
    0條第3項準用同條第1項之規定，視為就原告之主張為自認
    ，是原告此部分主張，自足認可採。
　㈡按無法律上之原因而受利益，致他人受損害者，應返還其利
    益。雖有法律上之原因，而其後已不存在者，亦同，民法第
    179條定有明文。被告已非系爭土地之承租人，被告自109年
    12月10日起，無權占有系爭土地，卻未給付對價，自屬無法
    律上原因受有利益，致原告受有損害，原告自得請求被告給
    付相當於租金之不當得利。原告於110年1月15日與羅東鎮公
    所簽訂基地租賃契約書，羅東鎮公所將所有之宜蘭縣○○鎮○○
    段000○000地號土地出租予原告，租期3年，自110年1月15日
    起至113年12月31日止，每月租金14,344元，原告並繳納109
    年12月10日起至109年12月31日止之租金10,375元予羅東鎮
    公所，被告僅於110年10月給付原告14,344元，原告至110年
    10月底止已支出139,471元【計算式：10,375元（109年12月
    10日起至109年12月31日止之租金）＋129,096元（110年1月
    起至110年9月租金，每月14,344元）＝139,471元】，暨自11
    0年11月1日起至被告遷讓交還宜蘭縣○○鎮○○段000○000地號
    土地之日止，每月亦需支出14,344元，此部分即為原告所受
    損害，即被告所得之利益，應予准許，逾此範圍所為請求，
    則為無據，應予駁回。
四、綜上所述，原告依不當得利之法律關係請求被告給付139,47
    1元，及自110年11月1日起至被告遷讓交還宜蘭縣○○鎮○○段0
    00○000地號土地之日止，按月給付14,344元，為有理由，應
    予准許，逾此範圍之請求，為無理由，應予駁回。
五、原告陳明願供擔保，請准宣告假執行，就原告勝訴部分，爰
    分別酌定相當擔保金額後准許之，另就被告部分，併依職權
    酌定相當金額，宣告被告預供擔保後得免為假執行。至原告
    其餘假執行之聲請，因訴之駁回而失所依據，應予駁回。
六、訴訟費用負擔之依據：民事訴訟法第79條。 　　 　
中　　華　　民　　國　　111 　年　　4 　　月　　21　　日
                  民事庭  法　官　張淑華
以上正本係照原本作成。
如對本判決上訴，須於判決送達後20日內向本院提出上訴狀。
如委任律師提起上訴者，應一併繳納上訴審裁判費。
中　　華　　民　　國　　111 　年　　4 　　月　　21　　日
                          書記官　謝佩欣
附圖：宜蘭縣羅東地政事務所建物測量成果圖